臺灣嘉義地方法院民事判決　九十年訴字第九五七號
　　原　　　告　甲○○
　　法定代理人　丙○○
　　被　　　告　乙○
右當事人間請求損害賠償事件，本院判決如左：
    主　    文
被告應給付原告丙○○新台幣貳仟元，給付原告甲○○新台幣參萬壹仟玖佰柒拾貳元
及各自民國九十年七月十一日起至清償日止按年息百分之五計算之利息。
原告丙○○、甲○○其餘之訴均駁回。
訴訟費用由被告負擔分之三十分之一；餘由原告丙○○、甲○○共同負擔。
本判決第一項於原告丙○○以新台幣柒佰元，原告甲○○以新台幣壹萬壹仟元供擔保
後，得假執行。
原告丙○○、甲○○其餘假執行之聲請均駁回。
    事  　  實
甲、原告方面：
一、聲明：被告應給付原告丙○○新台幣（下同）二十四萬二千八百九十元，原告甲
    ○○八十一萬三千八百一十三元，及自起訴狀繕本送達被告之翌日起至清償日止
    ，按年息百分之五計算之利息，並願供擔保請准為假執行之宣告。
二、陳述：
（一）被告乙○務農，應注意燃燒稻草所產生之煙霧易造成視線不佳致車輛行駛之危
      險，而依當時狀況並無不能注意之情形，竟疏於注意，仍貿然於民國八十九年
      十一月二十五日下午四時四十分許，在嘉義縣民雄鄉文隆村鴨母四十七之十
      三號右側一百公尺處農田，焚燒稻草，發生濃煙，妨礙行車視線；適有何南
      駕駛車號Ｊ七─四０七二號自小貨車，沿路寬僅五公尺之嘉義縣民雄鄉文隆村
      鴨母產業道路，由東往西方向行駛，途經前開未劃標線狹路路段時，理應注
      意該路段之限速為二十公里以下，應遵速行駛，且發現煙霧瀰漫，視線不良，
      應減速慢行，作隨時停車之準備，並應靠右行駛，以防止發生危險事故，及應
      注意會車相互之間隔不得少於半公尺，而依當時狀況，天氣晴，有日間自然光
      線，並無不能注意之情形，竟疏於注意，仍以每小時三十五至四十公里之速度
      超速行駛，貿然通過，且未靠右行駛，適有丙○○駕駛車號ＲＶ─九八一五號
      自小客車，搭載其女兒甲○○，沿上開產業道路由西向東行駛，亦未注意靠右
      行駛，及會車相互之間隔不得少於半公尺，因遇煙霧視線不清而越過中線臨時
      停車於前揭路段，何南超速所駕駛之車輛亦因越過中線而閃避不及撞及丙○
      ○之車輛，造成丙○○受有左膝挫傷併擦傷之傷害，甲○○則受有臉部多處撕
      裂傷等傷害，經原告提出告訴由台灣嘉義地方法院檢察署檢察官偵查起訴後由
      本院以九十年度交易字第五七號刑事判決判處「乙○因過失傷害人，處拘役四
      十日，如易科罰金，以銀元三百元折算一日」，經乙○上訴後，亦經台灣高等
      法院台南分院九十年度交上易字第一九一一號駁回上訴後確定。
（二）按「因故意或過失不法侵害他人之權利者，負損害賠償責任」，「違反保護他
      人之法律者，推定其有過失」，「不法侵害他人之身體或健康者，對於被害人
      因此喪失或減少勞動能力或增加生活上之需要時應負損害賠償責任」，「不法
      侵害他人之身體、健康、名譽、自由....  或不法侵害其他人格法益而情節重
      大者，被害人雖非財產上之損害，亦得請求賠償相當之金額」，民法第一百八
      十四條第一、二項、第一百九十三條第一項、第一百九十五條第一項分別定有
      明文。被告違反保護他人之法律所致之侵權行為致原告受有損害，因此依侵權
      行為之法則起訴請求。
（三）原告請求明細詳列如下：
１、醫療費用：原告丙○○車禍受傷後自八十九年十二月一日起至九十年一月二十日
    止，先後在李長鴻診所及守德中醫診所就診，共支出醫藥費用二萬五千五百十元
    ，原告甲○○受傷後，自八十九年十一月二十五日起至九十年二月二日止，先後
    在嘉義基督教醫院及李長鴻診所就診，共支出醫藥費用一萬三千八百十三元。
２、汽車修復費用：原告所駕駛車輛因與被告所駕車輛發生車禍後，修理費用支出十
    一萬七千三百八十元。
３、精神慰撫金：原告甲○○年僅十二歲，原本面貌清秀姣好，車禍受傷後臉部受創
    ，雖經三百多針縫合傷口，然外貌已無法回復原狀；又甲○○在游泳方面原有優
    異成績表現，獲選為國手，因臉部受傷已無法再參加比賽，原告遭受面貌、精神
    雙重殘酷打擊，每天不敢出外見人，為此請求慰撫金八十萬元；原告丙○○雖受
    傷不重，然因女兒甲○○容貌受創，內心自責難過，又需實際照顧復健中之女兒
    ，備極辛苦，為此請求慰撫金十萬元。
４、綜上所述，原告甲○○部分共請求八十一萬三千八百十三元；原告丙○○部分共
    請求二十四萬二千八百九十元。
三、證據：提出醫療費用明細表一張、收據十五張、估價單三張、相片一張、選手證
    一張為證。
乙、被告方面：
一、聲明：駁回原告之訴。
二、陳述：對於原告所主張之車禍致原告受傷之事實及受刑事判決的結果不爭執，但
    其在路旁燃燒稻草與車禍無關，覆議鑑定認為被告無肇事因素，其也無法賠那麼
    多。
丙、本院依職權查詢台灣高等法院台南分院九十年度交上易字第一九一一號、本院九
    十年度交易字第五七號刑事案件卷證。
    理　　由
一、原告主張：被告乙○應注意燃燒稻草所產生之煙霧易造成視線不佳致車輛行駛之
    危險，而依當時狀況並無不能注意之情形，竟疏於注意，仍貿然於民國八十九年
    十一月二十五日下午四時四十分許，在嘉義縣民雄鄉文隆村鴨母四十七之十三
    號右側一百公尺處農田，焚燒稻草，發生濃煙，妨礙行車視線；適有何南駕駛
    車號Ｊ七─四０七二號自小貨車，沿路寬僅五公尺之嘉義縣民雄鄉○○村○○○
    ○○道路，由東往西方向行駛，途經前開未劃標線狹路路段時，理應注意該路段
    之限速為二十公里以下，應遵速行駛，且發現煙霧瀰漫，視線不良，應減速慢行
    ，作隨時停車之準備，並應靠右行駛，以防止發生危險事故，及應注意會車相互
    之間隔不得少於半公尺，而依當時狀況，天氣晴，有日間自然光線，並無不能注
    意之情形，竟疏於注意，仍以每小時三十五至四十公里之速度超速行駛，貿然通
    過，且未靠右行駛，適有丙○○駕駛車號ＲＶ─九八一五號自小客車，搭載其女
    兒甲○○，沿上開產業道路由西向東行駛，亦未注意靠右行駛，及會車相互之間
    隔不得少於半公尺，因遇煙霧視線不清而越過中線臨時停車於前揭路段，何南
    超速所駕駛之車輛亦因越過中線而閃避不及撞及丙○○之車輛，造成丙○○受有
    左膝挫傷併擦傷之傷害，甲○○則受有臉部多處撕裂傷等傷害，原告甲○○因受
    傷致受有醫藥費支出、精神損害共八十一萬三千八百一十三元，丙○○則因受傷
    致有醫藥費支出、車輛修理支出、精神損害共二十四萬二千八百九十元等語。被
    告對於原告所主張車禍致原告受傷之事實及受刑事判決的結果不爭執，但表示無
    法賠那麼多等語，資為抗辯。
二、原告所主張前開被告乙○因竟疏於注意於八十九年十一月二十五日下午四時四十
    分許在嘉義縣民雄鄉文隆村鴨母四十七之十三號右側一百公尺處農田焚燒稻草
    發生濃煙致妨礙行車視線；致何南駕駛車號Ｊ七─四０七二號自小貨車與原告
    丙○○駕駛車號ＲＶ─九八一五號自小客車，搭載其女兒甲○○發生車禍，造成
    丙○○受有左膝挫傷併擦傷之傷害，甲○○則受有臉部多處撕裂傷之傷害等事實
    ，業據原告提出台灣嘉義地方法院檢察署檢察官偵查起訴後由本院以九十年度交
    易字第五七號刑事判決判書一份，本院並依職權查詢該案被告乙○、何炯男上訴
    後，經台灣高等法院台南分院九十年度交上易字第一九一一號駁回上訴後確定，
    有該案判決書在卷可佐；而該件車禍於刑事審理程序中，經送請鑑定兩造過失，
    先後二次送請鑑定，初次鑑定時台灣省嘉雲區車輛行車事故鑑定委員會鑑定結果
    認：「乙○於道路二旁燃燒稻草，發生濃煙，妨礙車輛視線，與車禍之發生，有
    因果關係。」、「何南駕駛自小貨車，速度且會車互未保持安全間隔，與丙○
    ○駕駛自小客車，會車互未保持安全間隔，同為肇事原因」一情，有該會鑑定書
    附於刑事案一審卷可參，雖關於本件被告乙○之肇事因素經一審刑事法院送請第
    二次鑑定機關之台灣省車輛行車事故覆議鑑定委員會改認：「乙○於肇事地之路
    旁燃燒稻草產生濃煙之情形，係已存在之事實，且為白天，非突發狀況，為何
    南、丙○○所預見，故無肇事因素」等語，然查：本件車禍之發生，係何南於
    上揭原告所述時間駕駛車號Ｊ七─四０七二號自小貨車，沿路寬僅五公尺之嘉義
    縣民雄鄉○○村○○○○○道路，由東往西方向行駛，途經前開未劃標線狹路路
    段時，以每小時三十五至四十公里之速度行駛，貿然通過，且未靠右行駛，然當
    時遇被告燃燒稻草煙霧而無法看清車前狀況、閃避不及撞及原告丙○○所駕車輛
    ，造成丙○○受有左膝挫傷併擦傷之傷害，甲○○則受有臉部多處撕裂傷等傷害
    之事實，已據被告何南於刑事案件警訊、偵查及刑事一審審理時均坦承在卷（
    詳警卷第二頁、偵查卷第八頁、刑事一審卷第二十七頁），又查該產業道路路寬
    僅五公尺，屬於未劃標線狹路路段，限速為二十公里以下，亦有道路交通事故調
    查報告表、事故發生時所拍之現場照片六張可證並經原審勘驗無誤，有勘驗筆錄
    可按（詳刑事一審卷第五十四頁），則被告乙○在路旁焚燒稻草所造成煙霧狀態
    ，當時雖係日間，惟客觀上亦顯將影響何炯南、原告丙○○之駕車注意能力，殊
    難謂被告之燃燒稻草行為於本件車禍之發生無因果關係，本院認台灣省嘉雲區車
    輛行車事故鑑定委員會之初次鑑定結果為可採，而覆議鑑定意見為本院所不採（
    按台灣高等法院九十年度交上易字第一九一一號刑事判決亦同此認定），是被告
    於本件車禍發生致原告受傷，應有過失堪以認定，惟按初次鑑定意見所述，其過
    失責任比例認定應以原告丙○○應負百分之四十、何炯男百分之四十、被告乙○
    百分之二十之過失責任。
三、而原告甲○○、丙○○所主張其因前開車禍致受傷之事實，為被告所不爭執，復
    提出診斷證明書一紙為證；而被告乙○因有該過失傷害經本院另以九十年度交易
    字第五七號、台灣高等法院台南九十年度交上易字第一九一一號判決拘役四十日
    確定在案，業經本院依職權調閱卷證無訛；按「因故意或過失不法侵害他人之權
    利者，負損害賠償責任」，「違反保護他人之法律者，推定其有過失」，「不法
    侵害他人之身體或健康者，對於被害人因此喪失或減少勞動能力或增加生活上之
    需要時應負損害賠償責任」，「不法侵害他人之身體、健康、名譽、自由....
    或不法侵害其他人格法益而情節重大者，被害人雖非財產上之損害，亦得請求賠
    償相當之金額」，民法第一百八十四條第一、二項、第一百九十三條第一項、第
    一百九十五條第一項分別定有明文。被告違反保護他人之法律所致之侵權行為致
    原告受有損害，應負賠償責任，而關於原告請求之賠償範圍，詳述如下：
（一）醫療費用之支出：原告甲○○因受傷所支出之醫療費用，其中其前往長鴻診所
      就醫所支出三千六百元，固據其提出收據一紙為證，惟揆該收據僅籠統記載支
      出總額而未明列就醫明細與究用於如何之醫療情形與是否業經健保代為給付，
      尚難認係醫療必要費用，不應准許；而其向守德中醫診所就診並購買中藥藥品
      二筆支出分別為一萬二千一百五十元、一萬二千八百六十元，雖亦有該診所出
      具之費用證明，然亦均無出具合格醫師之處方簽以佐證該支出是否為醫療所必
      要，該部分支出亦非得准許；至於其於財團法人嘉義基督教醫院就診之醫療費
      用，扣除全民健康保險已經代為給付部分、與受傷無關之證書費用部分，原告
      甲○○實際所支出９８５９元（依其所提出收據支出項目金額分別為８４５９
      ＋１５０＋５０＋３５０＋４００５０＋１５０＋２５０）部分，則堪認為其
      醫療所必要之支出，該部分請求應予准許。而原告丙○○所提出其至長鴻診所
      就診之醫療費支出五百元，前往弘安國際行銷有限公司因購買除疤凝膠、紙膠
      帶、薄荷條、美德特殊除疤凝膠等藥品，支出共一千八百三十五元，又前往吉
      杏展業股份有限公司購買美容膠七百九十元等支出，均無法證明確係為本件車
      禍受傷所致之必要醫療支出，該部分之請求，尚難准許。
（二）汽車修復費用部分：原告丙○○主張其所駕駛之車輛因本件車禍，支出修理費
      用十一萬七千三百八十元一情，固據其提出估價單為證，然按因犯罪而受損害
      之人，於刑事訴訟程序固得附帶提起民事訴訟，對於被告請求回復其損害，但
      其請求回復之損害，以被訴犯罪事實所生之損害為限，否則縱令得依其他事由
      ，提起民事訴訟，亦不得於刑事訴訟程序附帶為此請求。（最高法院六十年度
      台上字第六三三號判例參照）查原告於本院受理被告因前揭之過失傷害案件中
      ，提起本件附帶民事訴訟，其所得請求回復之損害，自應以被告被訴犯罪事實
      所生之損害為限，而被告係被訴因上開之過失造成原告受傷而予以判刑，並非
      因其過失致原告之汽車毀損而被訴，有判決書可憑，是縱令原告得依其他事由
      ，提起民事訴訟，請求被告汽車之損害賠償，揆諸首揭判例，亦不得於刑事訴
　　　訟程序附帶為此請求。從而，原告請求被告賠償汽車修理費用部分，為無理由
　　　，不能准許。
（三）精神慰撫金：原告丙○○主張其因本件被告所致車禍受有左膝挫傷併擦傷之傷
      害，甲○○則受有臉部多處撕裂傷等傷害，因此精神痛苦，分別請求精神慰撫
      金十萬元、八十萬元一情，本院審酌兩造之身分、地位、經濟狀況於實際受傷
      傷勢之情況，認原告丙○○部分之請求以一萬元、甲○○部分以十五萬元之範
      圍內為有理由，逾此部分之請求則屬過高，不應准許。
（四）綜上所述，原告甲○○之損害賠償請求，於十五萬九千八百五十九元範圍內，
      原告丙○○於一萬元範圍內為合理。
五、又按損害之發生或擴大、被害人與有過失者，法院得減輕賠償金額或免除之，民
    法第二百十七條第一項定有明文。又按駕駛機車有過失致坐於後座之人被他人駕
    駛之車撞死者，後座之人係因藉駕駛人，進而擴大其活動範圍，駕駛人當之駕駛
    機車，應認係後座之人之使用人，應類推適用民法第二百二十四條規定依同法第
    二百十七條第一項規定，減輕賠償金額，亦有最高法院所著七十四年台上字第一
    一七○號判例可參。經查本件車禍係因「乙○於道路二旁燃燒稻草，發生濃煙，
    妨礙車輛視線，與車禍之發生，有因果關係。」「何南駕駛自小貨車，速度且
    會車互未保持安全間隔，與丙○○駕駛自小客車，會車互未保持安全間隔，同為
    肇事原因」」一情，業如前述，則原告丙○○對於本件車禍所造成之損害，顯然
    與有過失，而甲○○係搭乘丙○○之乘坐人，亦應承擔丙○○之與有過失；而依
    據上開所述何炯男（何炯男應負之賠償責任部分，業已與原告達成庭外和解，經
    原告撤回起訴，有調解書一紙在卷足稽）、丙○○與乙○間，對於本件車禍之肇
    事因素，本院認其過失比例應為四比四比二，已如前述，則依此比例，而原告則
    因需自行承擔百分之四十之過失責任，被告則依據百分之二十之過失負責，則原
    告丙○○之請求於二千元（１００００＊２／１０）、原告甲○○之請求於三萬
    一千九百七十二元（１５９８５９＊２／１０）範圍內及如其聲明所示之遲延利
    息為有理由。
六、原告二人分別陳明願供擔保，聲請宣告假執行，經核其勝訴部份，核無不合，爰
    分別酌定相當之擔保金額宣告之；原告二人其餘假執行之聲請，因訴之駁回而失
    所附麗，該部分均不予准許。
七、據上論結，本件原告之訴為一部有理由，一部無理由，依民事訴訟法第七十九條
　　但書、第三百九十條第二項，判決如主文。
中　　　華　　　民　　　國　　九十一　　年　　　三　　　月　　　八　　　日
~B臺灣嘉義地方法院民事第一庭
~B　　法　官　黃國益
右為正本，係照原本作成。
如對本判決上訴須於判決送達後廿日內向本院提出上訴狀
中　　　華　　　民　　　國　　九十一　　年　　　三　　　月　　　十八　　日
~B　　書記官　侯學義
